【裁判字號】    97,訴,1693
【裁判日期】    981028
【裁判案由】    減少價金等
【裁判全文】
臺灣板橋地方法院民事判決              97年度訴字第1693號
原      告  甲○○
訴訟代理人  高奕驤律師
            林小燕律師
被      告  丙○○
訴訟代理人  楊進銘律師
上列當事人間請求減少價金等事件，經本院於民國98年10月14日
言詞辯論終結，判決如下：
    主  文
被告應給付原告新台幣陸拾萬元，及自民國97年8月16日起至清
償日止，按年息5%計算之利息。
原告其餘之訴駁回。
訴訟費用由被告負擔百分之三十五，餘由原告負擔。
本判決第一項於原告以新台幣貳拾萬元為被告供擔保後，得假執
行。但被告如以新台幣陸拾萬元為原告供擔保後，得免為假執行
。
原告其餘假執行之聲請均駁回。
    事實及理由
壹、程序方面
    按訴狀送達後，不得將原訴變更或追加，但不甚礙被告之防
    禦及訴訟之終結者，不在此限，民事訴訟法第255條第1項第
    7款定有明文。原告起訴請求被告給付新台幣（下同）168萬
    元，是以民法第373條、第354條、第359條規定為請求權基
    礎，於訴狀送達後追加以民法第227條第1項規定為請求權（
    本院卷第70頁），其請求之基礎事實同一，訴訟資料相同，
    且不甚礙被告之防禦與訴訟之終結，依照前述規定，應予准
    許。
貳、實體方面
一、原告主張：原告於民國（下同）92年11月5日經由力霸房屋
    仲介股份有限公司仲介以新台幣（下同）360萬元向被告購
    買坐落於台北縣蘆洲市○○街193巷1弄3號4樓之房地，原告
    在96年6月2日委託信義房屋仲介將系爭房屋以400萬元出賣
    給訴外人洪欣妤，洪欣妤於交屋後經檢測房屋氯離子含量過
    高，即發現俗稱的「海砂屋」而向原告求償80萬元，為此，
    依據民法第373條、第354條、第359條、第227條第1項規定
    ，請求被告賠償(一)洪欣妤向原告求償之80萬元，(二)房屋裝潢
    費65萬元，(三)原告購買系爭房屋仲介費7萬2000元，(四)原告
    出賣系爭房屋仲介費16萬元。並聲明：1.被告應給付原告
    168萬元，及自起訴狀送達翌日起至清償日止按法定利率計
    算之利息。2.願供擔保聲請假執行。
二、被告辯稱：
  (一)原告所提之檢測報告係於訴訟外自行製作者，是由原告起訴
    前委請訴外人台灣檢驗科技股份有限公司（台灣檢驗科技公
    司）所製作，並未經被告會同採樣，不但僅屬私文書之一種
    ，且因該採樣檢體是否出於系爭房屋尚有疑問，應無證據能
    力，且該檢測報告內所附之內容僅係氯離子含量之報告，並
    無鑑定檢測海砂屋之鑑定方法流程及專業鑑定結論之記載，
    故系爭房屋並非原告所稱之海砂屋。
  (二)縱認係爭房屋有氯離子含量過高瑕疵存在，但被告於裝潢、
    委請水泥工施工時，均未發現是屬於海砂屋，且被告居住三
    年多來，也未聽聞系爭房屋或同棟其他住戶表示該屋為海砂
    屋。如為海砂屋，據研究房屋壽命僅有6 年至10年，而系爭
    房屋自78年完工至今已有20年，屋況良好，顯見該瑕疵亦屬
    無減少房屋通常效用或契約預定效用之瑕疵，致原告不得主
    張物之瑕疵擔保責任。何況，依台北縣政府高氯離子鋼筋混
    凝土建築物處理及鑑定實施要點規定，鑑定報告應含氯離子
    含量、抗壓強度、中性化深度等檢測項目，始能對建築物之
    結構安全加以判斷。而被告於92年11月間以360 萬元出賣系
    爭房屋給原告，原告自行居住數年後又於96年6 月間以400
    萬元轉賣與訴外人洪欣妤，亦可見系爭房屋不僅於效用尚未
    具瑕疵，且於物之價值上也無瑕疵存在。
  (三)原告實際上並無損害存在，因即便原告必須減少對洪欣妤的
    價金，也不必然對原告具有損害賠償請求權。且原告所支出
    的裝潢費應為原告為自己居住所需支出之費用，其所稱受有
    房屋裝潢費之損害，實不明白。又所指仲介費支出，是為支
    付房屋仲介公司居間之報酬，原告既已完成買賣，自應支付
    仲介費用，此部分費用完全與被告無關。
  (四)並聲明：1.原告之訴駁回；2.如受不利判決，願供擔保免為
    假執行。
三、兩造不爭執的事實：（本院卷第172頁正反面）
  (一)原告於92年11月5日經由力霸房屋仲介股份有限公司仲介以
    360萬元向被告購買坐落於台北縣蘆洲市○○街193巷1弄3號
    4 樓之系爭房地。
  (二)原告在96年6月2日委託信義房屋仲介將系爭房屋以400萬元
    出賣給訴外人洪欣妤，交屋後經洪欣妤以系爭房屋經檢測後
    發現氯離子含量過高為由，於97年5月29日訴請原告減少價
    金80萬元，之後原告與洪欣妤經本院調解成立，由原告給付
    洪欣妤60萬元。
四、本件爭執點及本院判斷：
  (一)系爭房屋是否為海砂屋？
  (二)如為海砂屋，原告得請求減少或賠償的價金為何？
五、就系爭房屋是否為海砂屋一節而言：
  (一)按社會上通念，一般所謂「海砂屋」是指建商為降低成本，
    未經過除去鹽分的處理，直接取海砂作為建材而建造房屋，
    海砂中的氯離子會造成建物結構體裡的鋼筋氧化膨脹，而加
    速建物的老化；即因混凝土氯離子含量過高，其混凝土將隨
    時間經過逐漸剝落，致鋼筋失其保護，進而鏽蝕，致該房屋
    安全性堪虞，則依通常交易觀念，系爭房屋並未具備一般價
    值及效用。
  (二)原告主張系爭房屋是海砂屋一節，業經提出由台灣檢驗科技
    公司出具之氯離子試驗報告一份為證（本院卷第13頁），依
    該份報告所載，系爭房屋所採三個樣品氯離子含量分別為
    1.414、2.198、0.636，平均值為1.416，顯然已經超過87年
    所訂CNS3090規定鋼筋混凝土含量應在0.3（kg/m3）以下的
    限制。
  (三)查台灣檢驗科技公司之檢驗實驗室是經中華民國實驗室認證
    體系（CNLA）認證通過的實驗室，且本件經試驗報告簽署人
    即證人丁○○到庭證稱：「我擔任氯離子檢測的報告簽署人
    ，樣品的檢測是我做的，我是按照規定檢測，試驗方法在報
    告有記載，樣品是乙○○去現場取樣交給我的，取樣我沒有
    去，全部的檢測是我和另一位同事進行，他負責前面過篩即
    篩分析，就是要通過50號篩取50號以下的粉末來做檢測，我
    負責後面的檢測工作」、「（你的學經歷？）台北工專土木
    工程科畢業，我做過北二高施工處及高鐵，我在這家公司實
    驗室已經任職4年多，我做過氯離子檢測從96年始至今，一
    年約400份」等語（本院卷第150頁反面）；再經採樣人員即
    證人乙○○到庭證稱：「我在公司只負責採樣，公司有受理
    客戶的申請，有寫申請單，由我按照申請單的客戶地址到現
    場去採樣，採樣時間是依照客戶在申請單上面所記載的時間
    ，等於是客戶指定的時間，我到現場時是何人在現場和我接
    洽我已經忘了，因為時間相隔太久，採樣時現場也沒有拍照
    ，如果是信義房屋委託的話，通常信義房屋公司人員會在現
    場，採樣時屋主不一定會在現場，因為有時候是空屋，本件
    樣品是在屋內什麼地方採樣，我沒有印象，因為每個房屋的
    房間格局都不同，我無法去確認是哪個房間哪個樑柱所採的
    樣品，但是一定是在那個房子採樣的，我們和信義房屋一般
    約定每個樣品是採100公克，深度為8到11公分，都是我自己
    採樣的」、「（你任職情形？）94年12月5日至今，95 年3
    月開始負責採樣，95年度就採樣約100件」、「（你如何確
    定要採樣的位置？）如果買賣雙方有在，我會和當事人確認
    哪三個點要採樣，如果只有房屋經紀人在，就和房屋經紀人
    討論」、「（貴公司對採樣位置有無規範？）一定要是屋內
    的鋼筋混凝土的樑柱，一般的隔間牆是不採樣的」等語（本
    院卷第156頁反面）。由上可知，本件台灣檢驗科技公司檢
    驗實驗室，具有一定水準以上品質與技術能力，且採樣人員
    及試驗人員均具有一定專業能力並均到庭作證，故原告所提
    出之試驗報告即私文書之真正，應屬可信。從而，系爭房屋
    之氯離子含量既已超過87年所訂CNS3090規定鋼筋混凝土含
    量應在0.3（kg/m3）以下的限制，自屬社會上俗稱之「海砂
    屋」無疑。
  (四)被告雖辯稱其之前於裝潢、委請水泥工施工時，均未發現系
    爭房屋是屬於海砂屋，且被告居住三年多來，也未聽聞系爭
    房屋或同棟其他住戶表示該屋為海砂屋云云。惟查，海砂屋
    鑑定是一極為專業之技術，均需依科學鑑定方式方能為之，
    而非得由肉眼方式目測可知，本件既已由具有公信力之台灣
    檢驗科技公司人員取樣、檢測，發現系爭建物確係氯離子含
    量過高的房屋，自無從以系爭建物依目視、聽聞方式並無異
    樣之情形，反而推翻具有專業能力之鑑定報告，故被告此部
    分之抗辯，尚不足為其有利之認定。
  (五)被告雖又辯稱依台北縣政府高氯離子鋼筋混凝土建築物處理
    及鑑定實施要點規定，鑑定報告應包括氯離子含量、抗壓強
    度、中性化深度等檢測項目，始能對建築物之結構安全加以
    判斷云云。惟查，因氯離子含量過高對建築物所造成的損害
    （是否影響結構安全），每因個案而有輕重不同的情形，有
    者可以補強方式為之，有者則無法補強而需全部拆除，對此
    ，台北縣政府也規定不同的補償方式，故如欲依照該要點規
    定向台北縣政府申請補償，自須依該規定提出各項檢測項目
    報告，以供縣政府審核後而為不同的補償。惟並非指須包括
    氯離子含量、抗壓強度、中性化深度等各項檢測項目之報告
    ，才能據以認定是否為「海砂屋」。
六、就原告得請求減少或賠償的價金為何一節而言：
  (一)按物之出賣人，對於買受人應擔保其物依民法第373 條之規
    定危險移轉於買受人時，無滅失或減少其價值之瑕疵，亦無
    滅失或減少其通常效用，或契約預定效用之瑕疵，民法第
    354 條第1 項前段所明定。又買賣因物有瑕疵，而出賣人依
    民法第354 條至第358 條規定，應負擔保之責者，買受人得
    解除其契約，或請求減少其價金，民法第359 條本文著有規
    定。又所謂「物之瑕疵」係指存在於物之缺點而言，凡依通
    常交易觀念，或依當事人之決定，認為物應具備之「價值」
    、效用、或品質而不具備者，即為物有瑕疵，且不以物質上
    應具備者為限，最高法院著有73年台上字第1173號判例可資
    參照。且出賣人應負之上開瑕疵擔保責任係法定無過失責任
    ，無論出賣人是否有過失，均應對買受人負責。查系爭房屋
    既經認定屬俗稱之「海砂屋」，除減少一般房屋通常效用外
    ，在房屋交易市場上是否為海砂屋，乃屬房屋交易之重要資
    訊，若購買者知有上情，多無購買意願，並影響系爭房地之
    交易價值甚鉅，故應認係屬交易上之重大瑕疵。從而，原告
    依民法第359條前段規定請求減少價金，自屬有據。
  (二)原告雖請求被告賠償1.洪欣妤向原告求償的80萬元，2.房屋
    裝潢費65萬元，3.原告購買系爭房屋仲介費7 萬2000元，4.
    原告出賣系爭房屋仲介費16萬元，並提出裝潢費明細表、力
    霸房屋售後服務證明、案信建築經理公司專戶資金交易及利
    息結算明細表等文件影本為證。惟查，
    1.賠償訴外人洪欣妤部分：
      按訴外人洪欣妤前以系爭房屋氯離子含量過高為由，於97
      年5月29日訴請原告減少價金80萬元，之後原告與洪欣妤
      經本院調解成立，由原告給付洪欣妤60萬元，為兩造所不
      爭執，並有調解筆錄一份附卷可稽。故原告此部分請求，
      僅於60萬元範圍內，應予准許。
    2.房屋裝潢費部份：
      查原告所支出的裝潢費應為原告為自己居住所需支出之費
      用，受有房屋裝潢之利益，之後並居住4年；且本件原告
      是請求減少或賠償價金，即減少或賠償因房屋具有海砂屋
      瑕疵所受之損失，自與房屋是否裝潢一事無關。換言之，
      此裝潢費用與被告交付系爭房屋為海砂屋之物之瑕疵或不
      完全給付，並無因果關係存在，故原告請求被告賠償此部
      分費用，即無理由。
    3.仲介費部份：
      按所謂仲介費支出，是為支付房屋仲介公司居間之報酬，
      原告既已完成房屋買賣，依約自應支付仲介費用，此部分
      費用是原告當初購買房屋所必須支出之費用，並非被告交
      付系爭房屋為海砂屋之物之瑕疵或不完全給付所生之損害
      。換言之，若被告所出售、交付之房屋非海砂屋，原告仍
      須支付此筆仲介費。故原告請求被告賠償，自非有據。
七、綜上所述，原告以系爭房屋具有海砂屋瑕疵為由，依據民法
    第373條、第354條、第359條、第227條第1項規定，請求被
    告賠償60萬元及自起訴狀繕本送達翌日即97年8月16日起至
    清償日止，按年息5%計算之利息，為有理由，應予准許；逾
    此部分之請求，為無理由，應予駁回。
八、兩造陳明願供擔保，聲請宣告假執行或免為假執行，就原告
    勝訴部分，均合於法律規定，本院分別酌定相當之擔保金額
    宣告之；至於原告敗訴部分，其假執行之聲請已失所依據，
    應併予駁回。
九、本案事證已臻明確，兩造其餘主張陳述及所提之證據，經本
    院審酌後，認與本判決結果無影響，爰不一一論駁，附此敘
    明。
十、結論：本件原告之訴為一部有理由，一部無理由，並依民事
    訴訟法第79條、第390條第2項、第392條第2項，判決如主文
    。
中    華    民    國    98    年    10    月    28    日
                  民事第三庭    法  官  劉以全
以上正本係照原本作成
如對本判決上訴，須於判決送達後20日內向本院提出上訴狀
中    華    民    國    98    年    10    月    28    日
                                書記官  劉昌明


司法院資訊處製作；財團法人民間司法改革基金會備份。
